臺灣高等法院高雄分院刑事判決　　　　　九十一年度交上訴字第七九號
　　上　訴　人
　　即　被　告　丙○○○
右上訴人因業務過失致死案件，不服臺灣高雄地方法院九十一年度交訴字第八一號中
華民國九十一年七月十五日第一審判決（起訴案號：臺灣高雄地方法院檢察署九十一
年度偵字第二九０、一八二六號），提起上訴，本院判決如左：
      主      文
上訴駁回。
丙○○○緩刑年。
      事      實
一、丙○○○平時駕駛車牌號碼ＪＤ─五六二六號自小客車（起訴書誤載為自小貨車
    ），至高雄縣大寮鄉○○村○○路黃昏市場內其所設置之「嘉興茶坊」賣冷飲為
    業，其考領有普通小型車駕駛執照，於民國九十年十二月廿一日下午一時廿分許
    ，因黃昏市場要開始營業，而欲將其原停放在黃昏市場內之前開自小客車倒車駛
    離市場內時，原應注意汽車倒車時，應顯示倒車燈光或手勢後，謹慎緩慢後倒，
    並應注意其他車輛及行人，而依當時天侯晴、日間有自然光線，路面乾燥無缺陷
    亦無其他障礙物，視距良好，且依其智識、能力亦無不能注意之情事，竟疏未注
    意謹慎緩慢後倒，於原應踩煞車控制車輛倒車駛離時，誤踩油門，致車輛加速後
    倒而失控撞及在車後設攤營業之葉林盛及乙○○，致葉林盛、乙○○倒地，葉林
    盛因而腦內出血、頭顱骨破裂當場死亡；乙○○則因而受有顏面神經及唾管斷裂
    合併深層切割傷（顏面傷口十一甲分）、出血性休克、腹部鈍挫傷之傷害。
二、案經臺灣高雄地方法院檢察署檢察官自動檢舉、乙○○訴請及高雄縣警察局林園
    分局報告臺灣高雄地方法院檢察署檢察官偵查起訴。
      理      由
一、右開事實，業據上訴人即被告丙○○○於警訊、偵查中、原審及本院供承不諱，
    核與告訴人乙○○及被害人葉林盛之女兒丁○○分別於警訊、偵查中、原審及本
    院指訴之情節相符，並有道路交通事故調查報告表附現場圖、現場照片八張在卷
    可資佐証。另被害人葉林盛，係因本件車禍死亡之事實，業經臺灣高雄地方法院
    檢察署檢察官督同法醫師相驗明確，有相驗屍體證明書、驗斷書、及勘驗筆錄各
    一紙等在卷可憑。而告訴人乙○○因本件車禍受有顏面神經及唾管斷裂合併深層
    切割傷（顏面傷口十一甲分）、出血性休克、腹部鈍挫傷之傷害，亦有長庚紀念
    醫院診斷證明書一紙在卷可稽。又按汽車倒車時，應顯示倒車燈光或手勢後，謹
    慎緩慢後倒，並應注意其他車輛及行人，道路交通安全規則第一百十條第二款定
    有明文，而依前開道路交通事故調查報告表及卷附現場照片顯示，肇事時天候為
    晴，日間有自然光線，路面乾燥無缺陷亦無其他障礙物，視距良好，顯見被告應
    注意並能注意謹慎緩慢後倒，並注意其他行人，然其竟怠於注意，於應踩煞車控
    制車輛倒車駛離時，不慎誤踩油門致肇事，並致被害人葉林盛死亡及乙○○受傷
    ，其有過失，已甚明確。是被害人葉林盛、告訴人乙○○因本件車禍死亡及受有
    傷害，與被告之過失行為具有相當因果關係。綜上所述，本件事證明確，被告之
    犯行，堪以認定。
二、核被告所為係犯刑法第二百七十六條第一項之過失致人於死罪及同法第二百八十
    四條第一項前段過失傷害罪。其一個過失駕車行為致一人死亡及一人受傷而分別
    侵害一個生命法益及一個身體法益，係一行為而觸犯前開二罪名，為想像競合犯
    ，應從一重論處過失致人於死罪。甲訴人以被告係以駕駛自小貨車載運物至黃昏
    市場做生意，駕駛車輛為其附隨業務，係以駕駛為業務之人，及乙○○因車禍受
    傷後有失明之虞，而認被告所為係分別犯刑法第二百七十六條第二項業務過失致
    死罪嫌及同法第二百八十四條第二項後段業務過失致重傷罪嫌云云。訊之被告則
    辯稱：伊每日係駕車至黃昏市場做生意，所駕駛之自小客車僅係代步工具，並未
    使用來載營業用之貨物，非以駕駛為業務等語。按刑法上所謂業務，係指個人基
    於其社會地位繼續反覆所執行之事務，其主要部分之業務固不待論，即為完成主
    要業務所附隨之準備工作與輔助事務，亦應包括在內（最高法院七十一年度台上
    字第一五五○號判例意旨參照）。經查，被告係在該黃昏市場內設攤販賣冷飲為
    業，此為告訴人乙○○及被害人家屬丁○○所不否認，並經證人即到場處理之警
    員陳癸明證實無誤，且被告駕駛之前開肇事車輛係自小客車，並非自小貨車，亦
    有前開現場照片在卷可稽，足證被告平時係駕駛該自小客車為代步工具，駕駛並
    非其完成販賣冷飲業務所附隨之準備工作與輔助事務，而非以駕駛為業務之人。
    另乙○○所受之前開傷害，原係右側顏面神經損傷致右眼閉合不全併表淺角膜炎
    ，惟至九十一年四月廿二日就診時，其雖仍有閉合不全現象，但已無角膜損傷，
    左、右眼裸視視力均為萬國視標一點零之情，此有財團法人長庚紀念醫院高雄分
    院九十一年五月九日（９１）長庚院高字第一一四○號函附卷可稽，足證乙○○
    並無甲訴人所指之失明之虞，而非受有刑法第十條第四項所稱之「重傷」，故甲
    訴人此部分之起訴，容有未洽，惟所起訴之事實，與本院論罪科刑之事實，係同
    一社會基本事實，爰變更甲訴人起訴之法條。
三、原審因而適用刑法第二百七十六條第一項、第二百八十四條第一項前段、第五十
    五條、罰金罰鍰提高標準條例第一條前段，並審酌被告過失程度嚴重，造成之損
    害鉅大，但犯後坦承犯行，態度尚屬良好，惟迄今未與被害人及被害人家屬達成
    民事和解，以盡力彌補其行為所造成之損害等一切情狀，量處有期徒刑一年四月
    。經核原判決認事用法並無不合，量刑亦屬適度，被告上訴意旨，指摘原判決量
    刑過重不當，為無理由，應予駁回。
四、查被告前未曾受有期徒刑以上刑之宣告，有臺灣高等法院被告全國前案紀錄表在
    卷可稽。茲因一時不慎，觸犯刑。惟被告於本院審理中已與丁○○、乙○○分別
    成立民事和解及調解，有和解書及原審九十一年度鳳調字第七六號調解筆錄影本
    各一份在卷可稽。經此偵審程序及科刑教訓，當知所警惕，應無再犯之虞，本院
    因認被告所受刑之宣告，以暫不執行為適當，併宣告緩刑三年，以啟自新。
據上論斷，應依刑事訴訟法第三百六十八條、刑法第七十四條第一款，判決如主文。
本案經檢察官彭南雄到庭執行職務。
中    華    民    國     九十一     年       十       月      十一      日
                              臺灣高等法院高雄分院刑事第三庭
                                  審判長法官  周賢銳
                                        法官  陳中和
                                        法官  謝宏宗
右正本證明與原本無異。
檢察官如不服本判決應於收受本判決後十日內向本院提出上訴書狀，其未述上訴理
由者，並得於提起上訴後十日內向本院補提理由書狀。
被告不得上訴。
                                      書記官  王秀娟
中    華    民    國     九十一     年       十       月      十四      日
附錄：本判決論罪科刑法條：
刑法第二百七十六條第一項
因過失致人於死者，處二年以下有期徒刑、拘役或二千元以下罰金。
刑法第二百八十四條第一項前段
因過失傷害人者，處六月以下有期徒刑、拘役或五百元以下罰金。
                                     Ｑ
